【裁判字號】    98,訴,440
【裁判日期】    981203
【裁判案由】    違反槍砲彈藥刀械管制條例
【裁判全文】
臺灣花蓮地方法院刑事判決               98年度訴字第440號
公  訴  人  臺灣花蓮地方法院檢察署檢察官
被      告  甲○○
指定辯護人  俞建界律師
上列被告因違反槍砲彈藥刀械管制條例案件，經檢察官提起公訴
（98年度偵字第3153號），本院判決如下：
   主  文
甲○○未經許可，持有可發射金屬具有殺傷力之土造長槍，處有
期徒刑壹年拾月，併科罰金新臺幣伍萬元，罰金如易服勞役，以
新臺幣壹仟元折算壹日。緩刑參年。
扣案之土造長槍壹枝（槍枝管制編號0000000000號）沒收。
    事  實
一、甲○○明知未經許可不得持有可發射金屬具有殺傷力之槍枝
    ，竟於民國97年間某日，向友人廖春生（已歿）借得可發射
    金屬具有殺傷力之土造長槍1 支（槍枝管制編號0000000000
    號），並自該時起未經許可持有之，將之藏匿在南投縣仁愛
    鄉萬豐村10鄰清華巷162號住處。迨98年7月11日晚上11時30
    分左右，甲○○駕駛車號ZO–8128號自小客車附載其子余懷
    恩，至花蓮縣秀林鄉○○村○○○○路153公里處，以探照燈
    照射樹林，準備持上開土造長槍打獵時，為警所查獲，並在
    上開車輛後座扣得上開土造長槍而查悉上情。
二、案經花蓮縣警察局新城分局報告臺灣花蓮地方法院檢察署檢
    察官偵查起訴。
    理  由
一、按被告以外之人於審判外之陳述，雖不符前4 條（即刑事訴
    訟法第159 條之1至之4）之規定，而經當事人於審判程序同
    意作為證據，法院審酌該言詞陳述或書面陳述作成時之情況
    ，認為適當者，亦得為證據。當事人、代理人或辯護人於法
    院調查證據時，知有第159條第1項不得為證據之情形，而未
    於言詞辯論終結前聲明異議者，視為有前項之同意，刑事訴
    訟法第159條之5定有明文。經查，檢察官、被告及其指定辯
    護人於本院言詞辯論終結前，就本判決所引用下列各項屬於
    審判外陳述之證據，知有第159條第1項不得為證據之情形，
    均未聲明異議，且表示不爭執，經本院審酌該證據作成情況
    均無不適當之情形，是依上開規定，認得作為本案證據。
二、上開犯罪事實，迭據被告甲○○於警詢時及偵審均中坦承不
    諱，並有現場照片4張附卷可稽，另有土造長槍1枝（槍枝管
    制編號0000000000號）扣案足憑。又上開槍枝係土造長槍，
    由具有擊發機構之木質槍身及土造金屬槍管組合而成，擊發
    功能正常，可供擊發口徑0.27吋建築工業用彈，作為發射動
    力，用以發射彈丸使用，認具殺傷力等情，有內政部警政署
    刑事警察局98年8月18日刑鑑字第0980102062號鑑驗書1份在
    卷可參。是被告自白與事實相符，應堪採信。至辯護人雖辯
    稱：被告係原住民，請審酌有無槍砲彈藥刀械管制條例第20
    條第1項規定之適用云云。然該條例第20條第1項係規定：原
    住民未經許可，製造、運輸或持有自製之獵槍、魚槍，或漁
    民未經許可，製造、運輸或持有自製之魚槍，供作生活工具
    之用者，處新臺幣2千元以上2萬元以下罰鍰，本條例有關刑
    罰之規定，不適用之。而被告於警詢時及偵審中均供稱：其
    平日以種田為生，有時另外幫別人割稻或打零工，向廖春生
    借該槍枝目的係為獵捕野鴿、小鳥或飛鼠，約試打2、3次，
    非以該槍枝供作生活工具之用等語。顯見被告係以種田為生
    ，而借用該槍枝雖用以打獵，然未將之供作生活工具之用，
    自無上開規定之適用。本件事證明確，被告犯行堪予認定。
三、核被告所為，係犯槍砲彈藥刀械管制條例第8條第4項之未經
    許可持有可發射金屬具有殺傷力之土造長槍罪。又被告未經
    許可持有上開土造長槍，行為可議，然其為原住民（參照卷
    附法務部戶役政連結作業系統1 紙），狩獵為傳統生活，其
    一時思慮欠周而借用該槍枝打獵，並查無持槍欲供犯罪之用
    ，危害社會治安程度並非重大，本院認如量以最低度之法定
    本刑3 年以上有期徒刑，尚嫌過重，在客觀上足以引起一般
    同情，顯可憫恕，爰依刑法第59條之規定酌減其刑。爰審酌
    被告任意持有可發射金屬具殺傷力之土造長槍，對社會具有
    潛在危險性，惟念被告尚無將之為不法使用，暨其素行、持
    槍動機、目的、與犯罪後坦承犯行，態度良好等一切情狀，
    量處如主文所示之刑，並就罰金部分諭知易服勞役之折算標
    準，以示懲儆。又查被告未曾因故意犯罪受有期徒刑以上刑
    之宣告，有臺灣高等法院被告前案紀錄表乙份在卷可稽，其
    因一時失慮致罹刑典，犯後已坦承犯行深具悔意，本院認其
    經此偵審科刑之教訓後，當知警惕應無再犯之虞，因而認其
    所受刑之宣告以暫不執行為適當，併予宣告緩刑3 年，以勵
    自新。扣案之土造長槍1 支（槍枝管制編號0000000000號）
    ，係屬違禁物，依刑法第38條第1項第1款之規定宣告沒收。
據上論斷，應依刑事訴訟法第299條第1項前段，槍砲彈藥刀械管
制條例第8 條第4項，刑法第11條前段、第59條、第42條第3項、
第74條第1項第1款、第38條第1項第1款，判決如主文。
本案經檢察官簡淑如到庭執行職務。
中    華    民    國    98    年    12    月    3     日
                  刑事第一庭  審判長法  官  陳世博
                                    法  官  林恒祺
                                    法  官  曹庭毓
以上正本證明與原本無異。
如不服本判決應於收受送達後10日內向本院提出上訴書狀，並應
敘述具體理由。其未敘述上訴理由者，應於上訴期間屆滿後20日
內向本院補提理由書(均須按他造當事人之人數附繕本)「切勿逕
送上級法院」。
中    華    民    國    98    年    12    月    3     日
                                書記官
附錄本判決論罪之法律條文：
槍砲彈藥刀械管制條例第8條第4項：
未經許可，持有、寄藏或意圖販賣而陳列第1項所列槍枝者，處3
年以上10年以下有期徒刑，併科新臺幣700萬元以下罰金。


司法院資訊處製作；財團法人民間司法改革基金會備份。
